# 融资性资金信托认购的保障基金及收益处理

提问人：wcewenai 时间：2017-06-18 14:43:48
一、文件依据： 1 、《信托业保障基金管理办法》（中国银监会和财政部联合发布，银监发[2014]50号）（以下简称《办法》） 2 、《关于做好信托业保障基金筹集和管理等有关具体事项的通知》（中国银监会办公厅，银监办发[2015]32号）（以 下简称《通知》） 二、文件要求： 1 、《办法》第十四条： 保障基金现行认购执行下列统一标准，条件成熟后再依据信托公司风险状况实行差别认购标准： （一）信托公司按净资产余额的1%认购，每年 4 月底前以上年度末的净资产余额为基数动态调整； （二）资金信托按新发行金额的1%认购，其中：属于购买标准化产品的投资性资金信托的，由信托公司认购；属于融资 性资金信托的，由融资者认购。在每个资金信托产品发行结束时，缴入信托公司基金专户，由信托公司按季向保障基金公司集中划缴；（三）新设立的财产信托按信托公司收取报酬的5%计算，由信托公司认购。 2 、《通知》： 一、保障基金的认购时间（一）各信托公司应于 2015 年 4 月 1 日前按年初报送银监会的 2014 年末未经审计的母公司净资产余额的1%认购保障基金，并将认购资金缴入中国信托业保障基金有限责任公司（简称保障基金公司）在托管银行开立的专用账户。该部分认购资金不再根据 2014 年末经审计的净资产余额多退少补。以后年度，以各信托公司上年度末经审计的母公司净资产余额为基数动态调整，多退少补。（二） 2015 年 4 月 1 日起新发行的资金信托，按新发行金额的1%计算并认购保障基金。信托公司应于 2015 年 7 月 15 日前将上季度认购资金缴入保障基金公司在托管银行开立的专用账户。以后每个季度结束后，信托公司在与保障基金公司按季度核对后，应按上季度新发行资金信托新增规模的1%认购保障基金，并将认购资金缴入保障基金公司在托管银行开立的专用账户。（三） 2015 年 4 月 1 日起新设立的财产信托，按信托公司实际收取报酬的5%计算并认购保障基金。信托公司应于 2015 年 7 月 15 日前将上季度认购资金缴入保障基金公司在托管银行开立的专用账户。以后年度，信托公司应按经审计的前一年度实际收取财产信托报酬的5%认购保障基金，并将认购资金缴入保障基金公司在托管银行开立的专用账户。《基金管理办法》第十四条第（三）款规定的“报酬”是指信托公司与委托人签订的信托协议中约定由信托公司收取的管理费用、手续费、佣金等各种形式的报酬。二、保障基金认购的具体标准 （一）《基金管理办法》第十四条第（二）款所称资金信托（包括投资性和融资性资金信托）及财产信托（包括财产权信托）的分类口径和数据，由各信托公司根据银监会关于信托公司净资本计算标准等相关规定进行分类和确定，按有关要求报送银监会并抄送保障基金公司，保障基金公司可对信托公司报送的数据进行核查。（二）下列信托产品按以下标准进行认购：1.分期放款的融资性资金信托，由融资人或用款人按照实际使用金额认购。2.结构化资金信托产品中包含部分财产信托的，区分资金信托和财产信托分别认购。3.TOT信托产品按最底层终端信托的性质各自进行认购，上层信托不进行重复认购。4.家族信托区分资金信托和财产信托分别认购。5.信贷资产证券化信托按财产信托的标准认购。6.企业年金信托按财产信托的标准认购。三、保障基金的认购主体 （一）信托公司作为签约主体与保障基金公司签署认购保障基金合同，并按《基金管理办法》和本通知规定认购保障基金。（二）按信托公司净资产余额和财产信托报酬比例认购的保障基金，由信托公司以自有资金进行认购。（三）资金信托对应认购的保障基金，按实质重于形式的原则，区分融资性信托和投资性信托。对于融资性资金信托，由融资人或用款人委托信托公司认购；对于投资性资金信托，信托公司可以根据与信托当事人的约定，将认购保障基金作为信托财产投资组合的一部分，由信托公司认购。......五、保障基金的收益分配和结算（一）保障基金公司向信托公司支付固定收益保障基金收益按一年期基准存款利率计算，计算公式如下：分配收益=基金本金×一年期年利率（百分数）×天数/360。一年期年利率指中国人民银行公布的金融机构人民币一年期定期存款基准利率。如基金持有期内遇有利率调整，按收益分配日公告的一年期定期存款基准利率计付利息，不分段计息；天数算头不算尾，即从缴入保障基金公司相应账户之日至结算前一天止。（二）信托公司按净资产余额和新设立财产信托报酬认购的保障基金，其本金及收益由保障基金公司按年度与信托公司结算。（三）新发行资金信托对应认购的保障基金，其本金及收益由保障基金公司按季度与信托公司结算。信托公司在每个资金信托产品清算时（包括信托计划终止、部分信托单位终止、分红、信托当事人赎回等需要向相关当事人支付信托收益或分配信托财产的情况），向相关当事方支付对应的保障基金本金及收益；信托公司可以保障基金专用账户内资金向相关当事方进行支付，余额不足时，由信托公司先行垫付。 三、总结： 1 、融资人或用款人按实际使用金额认购的保障基金，汇入信托公司专户的认购款根据信托贷款时间分别计入“其他流动资产”或“其他非流动资产”2、认购保障基金的产生的收益处理：如理解为借款的而设的保证金产生利息或出于简化处理，可以考虑计入“财务费用-利息收入”；理解为借款而发生，可以参考《借款费用》准则中专门借款处理“为购建或者生产符合资本化条件的资产而借入专门借款的，应当以专门借款当期实际发生的利息费用，减去将尚未动用的借款资金存入银行取得的利息收入或进行暂时性投资取得的投资收益后的金额确定。”认购的保障基金产生利息收入冲减信托贷款的利息支出。

回答人：chenyiwei
根据中国银监会、财政部关于印发《信托业保障基金管理办法》的通知（银监发[2014]50号）规定，资金信托按新发行金额的1%认购保障基金，其中：属于购买标准化产品的投资性资金信托的，由信托公司认购；属于融资性资金信托的，由融资者认购。在每个资金信托产品发行结束时，缴入信托公司基金专户，由信托公司按季向保障基金公司集中划缴。保障基金收入扣除日常支出后，净收益率高于国家一年期存款基准利率的，按照国家一年期存款基准利率向信托公司、融资者等认购人分配收益，剩余部分计入基金余额；
净收益率低于国家一年期存款基准利率时，由保障基金公司提出收益分配方案并报基金理事会审议。 根据上述规定，融资者缴纳信托业保障基金后，其并不能保证获得固定的收益，因为当保障基金的净收益率低于国家一年期存款基准利率时，应“由保障基金公司提出收益分配方案并报基金理事会审议”。据此，对于保障基金的持有人而言，由于其预计可收回金额并不固定，因此不能分类为“持有至到期投资”或“贷款和应收款项”类的金融资产，而只能作为“可供出售金融资产”并按成本进行后续计量，在信托终止后，实际收到信托公司划回的款项时，才能确认投资收益。 在资产负债表中，如果期限在 1 年内的，则所认购的保障基金列报为其他流动资产；超过 1 年的，列报为可供出售金融资产。所获得的收益在利润表中列入投资收益。

提问人：wcewenai 时间：2017-06-18 21:42:44
谢谢，陈老师！再想问下： 1 、认购的保障基金，是因为贷款才发生的，非管理层意愿主动的投资行为，划分为可供出售合理吗？
2 、因信托贷款才要认购，直接做投资收益是否合理？

回答人：chenyiwei
1 、可供出售本来就是一个剩余分类，不属于其他三类的金融资产都可以放在可供出售类。 2 、虽然认购的原因是信托贷款，但该投资本身是一项独立的交易，应单独确认为投资收益。

提问人：狐狸与花雀 时间：2017-07-03 12:24:40
陈版您好，我想问一下，超过一年的能不能放在其他非流动资产呢？既然一年以内的放在其他流动资产的话

回答人：chenyiwei
因为报表中非流动资产大类下已经有了“可供出售金融资产”这个报表项目，那就不应该继续填列在“其他非流动资产”中了。

提问人：呼叫帮助 时间：2017-07-16 22:43:15
陈版，期货公司与自然人投资设立资管计划，双方出资比为1:1，期货公司对资管计划及收益如何核算？

回答人：chenyiwei
该计划由谁主导？收益分配和亏损分担问题如何约定？是否保证其他投资人的本金安全和取得约定收益？

提问人：呼叫帮助 时间：2017-07-17 08:10:22
该计划由期货公司主导，收益分配和亏损分担约定按出资比，不保证其他投资人的本金安全和取得约定收益。

回答人：chenyiwei
接受外部投资人出资作为负债核算，分配给外部投资人的收益作为利息支出。